【裁判字號】    94,簡上,36
【裁判日期】    950912
【裁判案由】    竊盜
【裁判全文】
臺灣苗栗地方法院刑事判決              94年度簡上字第36號
公  訴  人  臺灣苗栗地方法院檢察署檢察官
上  訴  人
即  被  告  丙○○
上列上訴人即被告因竊盜案件，不服本院苗栗簡易庭94年度苗簡
字第225 號，中華民國94年3 月28日第一審簡易判決（聲請簡易
判決處刑案號：臺灣苗栗地方法院檢察署94年度偵字第448 號）
，提起上訴，本院管轄之第二審合議庭判決如下：
    主    文
原判決撤銷。
丙○○犯竊盜未遂罪，處有期徒刑陸月，如易科罰金，以銀元
佰元即新臺幣玖佰元折算壹日。
    犯罪事實
一、丙○○意圖為自己不法之所有，於民國94年1 月28日，透過
    不知情之戊○○介紹，雇用不知情之拖吊車司機丁○○及其
    助手乙○○，駕駛丁○○所有之車牌號碼937 -QA 號拖吊車
    ，前往苗栗縣苗栗市水源里水流娘「全國加油站」後方，欲
    竊取停放在該處之庚○○所有TADANO廠牌16噸重全吊車，運
    至桃園縣桃園市○○路上之公園，伺機變賣獲利。嗣於同日
    上午11時許，丁○○及乙○○正在該處發動拖吊車固定油壓
    腳，準備將上開全吊車吊起時，為巡邏員警發現有異後，通
    知車主庚○○到場，始被查獲而未得逞，並循線查悉上情。
二、案經苗栗縣警察局苗栗分局報告臺灣苗栗地方法院檢察署檢
    察官偵查起訴。
    理    由
一、上開犯罪事實，業據被告丙○○於檢察官偵訊時坦白承認，
    與被害人庚○○及證人戊○○、丁○○、乙○○、甲○○（
    案發時之苗栗市水源里里長）於警詢時指、證述之情節互核
    無誤，並有查獲員警徐治祥製作之職務報告、被害人立具之
    贓物認領保管單各1 紙、現場暨工具照片6 張在卷可資佐證
    ，足認被告之自白與事實相符，本案事證已經明確，被告犯
    行洵堪認定。
二、被告雖於本院合議庭審理時矢口否認犯行，辯稱：伊只有請
    丁○○在加油站後方等，沒有叫他拖吊該全吊車，且伊有打
    電話約里長到場，是想瞭解該車輛係何人所有，再循合法管
    道取得車輛，並無不法所有之意圖，里長也有請伊將車拖吊
    走，本案是戊○○怕其同學丁○○出事，故要求伊扛下責任
    云云，惟查：
    (一)證人丁○○於警詢及審理中已一再明確證稱：伊按被告指
      示抵達現場後，曾以電話和被告聯繫，被告於電話中有告
      知伊車輛停放位置及特徵，確認欲拖吊之全吊車，請伊先
      開吊車至現場拖吊，並表示已經和車主講好，伊才動手拖
      吊，且現場附近沒有同款之車輛等情，更於被告對之詰問
      時直陳：「你今天沒有跟人家講好，怎麼會叫我們到現場
      ？」、「我們約好時間等了好久，我也一直打電話給你，
      你一直說快到了，我說你一直拖我的時間，你在電話中還
      說你在塞車，無法趕到，在全國加油站後面草長很多的工
      程車，要我先過去吊，你馬上到」等語（本院卷第165 、
      166 頁），由此足證被告確有在電話中要求丁○○等人著
      手拖吊上開全吊車之事實。再者，拖吊類似上開全吊車之
      大型車輛，工程浩大、費時，且有危險性，故當天丁○○
      另請乙○○擔任助手，並駕駛大型吊車前往，大型吊車出
      車1 趟之報酬即有6,000 元，此據證人丁○○證述甚詳（
      本院卷第166 頁），以丁○○受僱執行此一任務已投入及
      預期將耗費之勞費成本，實無從合理期待其在被告抵達現
      場前無謂虛耗時間等候，甚至待被告到場後才確認委託人
      有無權利拖吊車輛，決定是否開始作業，被告從事廢棄車
      輛回收業，對上述情形應無不能明瞭之理，其既已僱請丁○○於案發當時到案發地點拖吊車輛，現場符合其對欲拖
      吊車輛之描述者，僅有上開全吊車，被告又在電話中對丁○○告稱先過去吊等語，則被告所辯僅約定時間、地點，
      未叫丁○○拖吊上開全吊車乙節，顯非合理，而不足採。
    (二)被告於案發前曾以電話聯絡水源里里長甲○○，詢問廢棄
      車輛事宜，並於案發後在現場與甲○○對話之事實，固據
      證人甲○○於警詢時證述屬實，然甲○○當時即明確陳稱
      ：被告問車主是何人，伊告訴被告要問鄰長比較清楚，伊
      不曾同意被告拖吊全國加油站後方之全吊車等語（94年度
      偵字第448 號卷【下稱偵卷】第29頁），於本院審理時復
      結稱：伊以為被告是環保單位的人，故對被告提到全國加
      油站往南一點對面有個已停工的工廠，前面有輛很破舊的
      小發財車，已經停放在那邊很久，希望把該部小貨車處理
      掉，至於被丁○○等人拖吊的車子不是報廢車輛，與伊所
      說的小發財車沒有關係，是停在私有地內，不是停在馬路
      邊等語（本院卷第133 、163 頁），由此觀之，甲○○應
      不致於將上開全吊車誤認為其他無主之廢棄車輛，而在電
      話中或案發現場向被告表達允許其拖吊、處分上開全吊車
      之意思，則被告辯稱里長曾同意或要求伊拖吊云云，尚非
      可採。雖被告又稱：案發當天曾在途中以電話約里長到場
      等語，為此聲請傳喚證人即駕車附載伊前來苗栗之友人己○○，己○○亦於審理中到庭證陳確有其事，惟此與證人
      甲○○所證：案發當天沒有接到被告電話，是附近里民說
      有竊盜案，伊才到現場關心（本院卷第163 、130 頁）之
      情節不符，且被告於警詢、偵查中從未提及己○○在場並
      知悉相關過程，證人己○○證述聽到被告與里長通話、約
      在加油站，對被告其他通話之內容卻均不清楚，亦有違常
      情，不無袒護被告之虞，則被告前開辯詞已難認為可信；
      況被告於警詢中即自承：里長稱不知道車主是何人（偵卷
      第12頁），證人甲○○又早已告知要問鄰長才清楚，則被
      告未事先設法聯絡鄰長，於案發當天僱請拖吊車抵達現場
      後，始臨時以電話邀約里長到場，根本無助其確認車主之
      身分及意願，自難佐證其有合法取得之想法，果有此一行
      為，亦無非係製造合法外觀、掩人耳目之舉，不足引為認
      定其無不法意圖之依據。
    (三)被告就其辯稱戊○○要求伊扛下本案罪責乙節，並未提出
      任何足資證明之積極證據，且證人戊○○於審理中到庭證
      稱：沒有要被告把罪扛下，伊是說丁○○什麼都不知道，
      伊覺得與丁○○無關，所以要被告自己出來講清楚等語（
      本院卷第129 頁），堅決否認該等情事，再者，被告所為
      是否構成犯罪，與丁○○是否涉及刑責，二者間本無必然
      關連，倘被告確無行為不法之認知，單純受被告指使之丁○○更無理由被認定有竊盜犯意，不致於使丁○○受牽連
      ，則被告又何須於檢察官前承認犯罪？是被告此部分所辯
      亦無從採憑。基上各節所述，被告於本院審理時所為辯解
      ，均屬事後卸責之詞，不足據為對其有利之認定。
二、被告行為後，刑法及刑法施行法業於94年2 月2 日修正公布
    ，並於95年7 月1 日施行（下稱新刑法，修正前刑法下稱舊
    刑法），參酌最高法院95年5 月23日刑事庭第8 次會議決議
    ，新刑法第2 條第1 項之規定，係規範行為後法律變更所生
    新舊法律比較適用之準據法，於新刑法施行後，應適用新刑
    法第2 條第1 項之規定，為「從舊從輕」之比較，比較時應
    就罪刑有關之共犯、未遂犯、想像競合犯、牽連犯、連續犯
    、結合犯，以及累犯加重、自首減輕暨其他法定加減原因（
    如身分加減）與加減比例等一切情形，綜其全部罪刑之結果
    而為比較。本案與被告罪刑有關之法律變更部分，經比較新
    、舊刑法之規定，以舊刑法有利於被告（詳見附表二），依
    新刑法第2 條第1 項前段規定，自應一體適用被告行為時之
    舊刑法。核被告所為，係犯舊刑法第320 條第1 項、第3 項
    之之竊盜未遂罪。查丁○○所有、準備拖吊上開全吊車時使
    用之活動扳手及鐵鎚各1 支，本係其從事拖吊業務必須攜帶
    之營生工具，難認被告主觀上有持之以為兇器之意思，且丁○○、乙○○既不知本案行為涉及不法，縱遭查獲制止，亦
    不致於為防護贓物或脫免逮捕而持該等工具行兇，而無客觀
    上之危險性，故公訴意旨認被告所為係犯刑法第321 條第1
    項第3 款、第2 項之攜帶兇器竊盜未遂罪，尚有誤解，惟其
    基本社會事實同一，不妨礙被告防禦權之行使，本院爰依刑
    事訴訟法第300 條變更檢察官所引應適用之法條，併此指明
    。被告利用不知情之丁○○、乙○○竊取上開全吊車，為間
    接正犯。其所利用之丁○○、乙○○已著手於竊盜行為之實
    行，尚未將上開全吊車吊起、移入其等實力支配下，為未遂
    犯，依舊刑法第26條前段規定，按既遂犯之刑減輕之。本院
    審酌被告無不良之素行，有臺灣高等法院被告前案紀錄表1
    件在卷可查，本案犯罪之動機係欲將竊得之全吊車變賣圖利
    ，手段係藉環保回收拖吊廢棄車輛名義，僱用不知情之拖吊
    業者到場行竊，所竊取之TADANO廠牌16噸重全吊車價值約新
    臺幣50萬元，尚未得手即為警查獲，上開全吊車已由被害人
    領回，未生實質財產損害，被告犯後於警、偵訊中曾坦認犯
    行，惟於原審判決後卻翻異前詞，於本院審理時矢口否認，
    推卸刑責，顯然欠缺悔意，並造成司法資源之耗費，再參酌
    被告之生活狀況、智識程度、公訴人求刑等一切情狀，量處
    如主文所示之刑，並依舊刑法第41條第1 項前段規定，諭知
    易科罰金之折算標準。
三、檢察官移送併案審理（臺灣桃園地方法院94年度偵字第1821
    1 號）意旨略以：被告及戊○○基於意圖為自己不法所有之
    犯意聯絡，於94年8 月25日15時許，在桃園縣桃園市○○路
    ○ 段、興豐路口，推由戊○○駕駛其所有而登記在益驊企業
    股份有限公司名下之車號092-QE號拖吊車，以拖吊之方式，
    竊取楊瑞隆所有而停放該處空地之車號S6-138號自小貨車得
    手，嗣於同日15時30分許，被告及戊○○駕車拖吊上揭贓車
    途經同市○○路、樹仁一街口，適為在附近工作之楊瑞隆發
    現，報警後在同市○○路、建明路口查獲，始悉上情，因認
    被告另涉犯刑法第320 條第1 項之竊盜罪嫌。經查，前開併
    案事實與被告經本院論罪科刑之竊盜犯行間，手法固屬類似
    ，惟時間上已相距7 個月之久，且被告於本院審理時明確供
    稱：併案部分是在路邊遇到有人攔車，才臨時起意去拖吊，
    沒有在計畫內，與94年1 月28日之行為是兩碼事，沒關係等
    語（本院卷第173 、174 頁），是尚難認兩者係被告基於1
    個犯罪之決意所為、有連續犯之裁判上一罪關係。前開移送
    併案審理部分，既非本案起訴效力所及，本院即不得併予審
    判，應退回原承辦檢察官另為適當之處理，附此敘明。
四、被告執上揭辯詞提起上訴，指摘原審判決不當，求為無罪判
    決，固無理由，惟原審判決就被告所為，論以刑法第321 條
    第1 項第3 款、第2 項之攜帶兇器竊盜未遂罪，復未及依新
    刑法第2 條第1 項之規定，就罰金最低額、未遂犯、易科罰
    金折算標準等與被告罪刑有關之法律變更部分，綜其一切情
    形為「從舊從輕」之比較，均有未恰，是應由本院管轄之第
    二審合議庭將原審判決撤銷，自為適法之判決。
五、據上論斷，應依刑事訴訟法第455 條之1 第3 項、第369 條
    第1 項前段、第364 條、第299 條第1 項前段、第300 條，
    新刑法第2 條第1 項前段，舊刑法第320 條第1 項、第3 項
    、第26條前段、第41條第1 項前段，修正前罰金罰鍰提高標
    準條例第1 條前段、第2 條，現行法規所定貨幣單位折算新
    臺幣條例第2 條，判決如主文。
本案經檢察官石東超到庭執行職務。
中    華    民    國    95    年    9     月    12    日
                  刑事第一庭    審判長法  官  劉興浪
                                      法  官  蔡志宏
                                      法  官  羅貞元
以上正本證明與原本無異。
不得上訴。
                                      書記官  劉秋雯
中    華    民    國    95    年    9     月    12    日
附表：
┌───────┬──────────┬──────────┬───────┐
│比較法條      │舊刑法              │新刑法              │比較結果      │
│              │                    │                    │              │
├───────┼──────────┼──────────┼───────┤
│刑法第33條    │罰金最低額為銀元1 元│罰金最低額為新臺幣  │舊刑法較有利於│
│              │即新臺幣3 元以上    │1,000 元以上，以百元│被告          │
│              │                    │計算之              │              │
├───────┼──────────┼──────────┼───────┤
│刑法第26條前段│未遂犯之處罰，得按既│移列刑法第25條第2 項│不生有利或不利│
│              │遂犯之刑減輕之      │，內容相同          │於被告之情形  │
├───────┼──────────┼──────────┼───────┤
│刑法第41條第1 │併參照修正前罰金罰鍰│如易科罰金，以新臺幣│舊刑法較有利於│
│項前段        │提高標準條例第2 條規│1,000 元、2,000 元或│被告          │
│              │定，如易科罰金，以銀│3,000 元折算1 日    │              │
│              │元100 元即新臺幣300 │                    │              │
│              │元以上、銀元300 元即│                    │              │
│              │新臺幣900 元以下折算│                    │              │
│              │1 日                │                    │              │
├───────┴──────────┴──────────┴───────┤
│綜合比較結果：                                                            │
│關於被告所犯刑法第320 條第1 項、第3 項竊盜未遂罪之法定本刑中罰金刑最低額及│
│易科罰金之折算標準，新刑法之規定均未有利於被告，故本案應依新刑法第2 條第1 │
│項前段，一體適用被告行為時之舊刑法。                                      │
└─────────────────────────────────────┘


司法院資訊處製作；財團法人民間司法改革基金會備份。
